---
title: "AR_BIMBOA.MX_ACarrillo,-RGarcía,-EMarquez_5"
author: "Hecho por: Alan Carrillo, Rodolfo García y Esteban Márquez"
date: "Fecha: 1 de mayo del 2022"
output:
  rmarkdown::html_document:
    theme: lumen
    number_sections: true
    toc: true
    df_print: paged
    latex_engine: lualatex
  df_print: kable
---

```{r, include=FALSE}
library(fpp3) 
library(fGarch)
library(ggplot2)
library(lubridate)
library(moments)
library(PerformanceAnalytics)
library(plotly) 
library(quantmod)
library(rcompanion)
library(stats)
library(tibble)
library(tidyquant)
library(tidyverse)
library(tseries)
```

# Parte 5: Valor en Riesgo.

#### Instrucciones. 
- Seleccionar un activo además del propio y con los dos construir un portafolio que contenga **100 acciones de cada activo**. Determinar el Valor en Riesgo paramétrico y no paramétrico del portafolio ficticio a **1,5,10 y 20 días**. En el caso de la metodología no paramétrica el estudiante deberá utilizar simulación histórica (con datos desde 2016 y el valor de So del día que se aplique la metodología en clase). En el caso de estimación paramétrica deberá usar el valor de la **volatilidad promedio diaria** de los últimos seis meses y el valor de So, será el del que se aplique la metodología en clase.

• En el caso de la estimación **No paramétrica** deberá presentar la *gráfica correspondiente donde se aprecia el VaR a un día a los tres niveles de confianza estimados*. 

• Hacer el **Backtesting** para el VaR a un día de ambas metodologías. 

• Encontrar la **composición óptima** del portafolio que minimice el Valor en Riesgo. 

*Opciones generales de código y presentación en html:*

```{r global-options, echo=TRUE}
knitr::opts_chunk$set(echo=TRUE, warning=FALSE, message=FALSE)
```

#### Activos: BIMBOA.MX y AMXL.MX.

```{r Descarga de precios}
datos <- new.env()
clave <- c('BIMBOA.MX', 'AMXL.MX')
getSymbols(clave, from = "2016-01-01", env = datos)
precio1 <- datos[["BIMBOA.MX"]][,6] 
precio2 <- datos[["AMXL.MX"]][,6] 
names(precio1) <- "BIMBOA.MX"
names(precio2) <- "AMXL.MX"
precios <- merge.xts(precio1,precio2)
rendimientos <-na.omit(diff(log(precios)))
```
## VaR Paramétrico.
El cálculo del VaR paramétrico determina la pérdida máxima que se puede obtener y hace uso o de la varianza homocedástica (constante y anual) o la heterocedástica (no constante y a partir de un modelo de varianza) y asume que las posibles pérdidas en un lapso determinado forman una distribución normal con $\mu$ y $\sigma^2$ que pueden o no ser constantes en el tiempo. 

### Valor del Portafolio.

El comportamiento mensual del valor del portafolio desde el 2016 se aprecia en la sigs. gráficas con sus Bandas de Bollinger que incorporan 2$\sigma$ en su línea roja. 

```{r Comportamiento del portafolio}
n1 <- 100
n2 <- 100
port <- (n1*precio1)+(n2*precio2)
v_port <- tail(port,1)
names(v_port) <- 'Portafolio'
chartSeries(to.monthly(port), theme="black", up.col="blue", dn.col="red",
            name = paste("Precio de 100 acciones de", clave))
addBBands()
```

La volatilidad en velas mensuales nos indica de un posible retroceso en nuestro portafolio.

El valor del portafolio está dado por: $V_p=(S_{0_{BIMBO}}+S_{0_{AMXL}})*100$ y sus valores fueron los sigs.:
```{r Valor Actual del Portafolio}
data.frame(port)
```
Su último valor fue de:
```{r}
v_port
```

### Matriz de Varianza Covarianza.

La Matriz de covarianza de los últimos es:

```{r Matriz de covarianza de los últimos 6 meses}
getSymbols(clave, from = "2021-11-03", env = datos)
precio1_6 <- datos[["BIMBOA.MX"]][,6] 
precio2_6 <- datos[["AMXL.MX"]][,6] 
names(precio1_6) <- "BIMBOA.MX"
names(precio2_6) <- "AMXL.MX"
precios_6 <- merge.xts(precio1_6,precio2_6)
rendimientos_6 <-na.omit(diff(log(precios_6)))
cov <- cov(rendimientos_6)
cov
```

### Vector de pesos $w$.

Los pesos del portafolio son de 77.11% para BIMBOA.MX y de 22.89% para AMXL.MX:

```{r Vector W}
port <- (n1*precio1)+(n2*precio2)
v_port <- tail(port,1)
w_1 <- (n1*precio1) / v_port
w_2 <- (n2*precio2) / v_port
w <- cbind(w_1,w_2)
w
```
### Volatilidad del portafolio **(6meses)**.

La volatilidad del portafolio de 2 activos se puede calcular como $$\sigma_{port} =  \sqrt{{\begin{matrix} [W_1 + W_2] \end{matrix} \left[\begin{array}{ccc} \sigma_1^2 & cov(1,2)\\ cov(1,2) & \sigma_2^2 \end{array}\right] \left[\begin{array}{ccc} W_1\\ W_2 \end{array}\right]}}$$


El portafolio tiene la volatilidad diaria y anualizada siguiente al día de la presente entrega para cada valor respectivamente:

```{r Volatilidad del port.}
s_port <- as.numeric(sqrt(w%*%cov%*%t(w)))
s_port #Diaria
s_port*sqrt(252) #Anual
```

### VaR del portafolio.

El VaR de nuestro portafolio con 2 activos está dado por la sig. expresión:
$$VaR_{port} =  \sqrt{{\begin{matrix} [VaR_1 + VaR_2] \end{matrix} \left[\begin{array}{ccc} 1 & \rho\\ \rho & 1 \end{array}\right] \left[\begin{array}{ccc} VaR_1 \\ VaR_2 \end{array}\right]}}$$
Los valores z que utilizaremos de la distribución normal son los siguientes y corresponden a un intervalo de confianza de 99, 95 y 90%:

```{r Valores z de dist normal}
Z99 <- qnorm(.01)
Z95 <- qnorm(.05)
Z90 <- qnorm(.1)
z <- c(Z99,Z95,Z90)
z
```

El VaR Paramétrico a 1,5,10 y 20 días con intervalos de confianza de 90,95 y 99% se expresan en la sig. tabla:

```{r Cálculo de VaRs}
dias <- c(1,5,10,20)
nxm <- matrix(nrow = 4,ncol = 3)

for (j in 1:3){
  for (i in 1:4){
    nxm[i,j] <- sqrt(dias[i])*v_port*s_port*z[j]
  }
}
VaR_Param <- as.data.frame(nxm)
VaR_Param$Dias <- dias
names(VaR_Param) <- c("99%","95%","90%","Días")
VaR_Param
```

### Histograma del VaR.

```{r Histograma de Vars a 1día}
#1día
VaR1d_90 <- VaR_Param[1, 3]
VaR1d_95 <- VaR_Param[1, 2]
VaR1d_99 <- VaR_Param[1, 1]

#Histograma
Perdidas_o_Ganancias <- na.omit(diff(port))
hist(Perdidas_o_Ganancias, n=100, freq=FALSE, main=paste("VaRs a 1 día"), col="orange", ylab="Densidad")
lines(density(Perdidas_o_Ganancias), col='purple', lwd=2)

#Estética
axis(1, tck=1, col.ticks="black", lwd=1, lty = 2)
axis(1, tck=1, at = seq(-.20, .20, by = .025), col.ticks= "black", lty = 2, lwd=.5)
axis(2, tck=1, col.ticks="black", lwd=1, lty = 2)
box()

#Gráficos de VaRs a 1d.
abline(v=VaR1d_90, col='red', lwd=3)
abline(v=VaR1d_95, col='red', lwd=3)
abline(v=VaR1d_99, col='red', lwd=3)
```

El VaR a 1 día que significa la máxima pérdida potencial que podría tener el portafolio para mañana es de 238.14, 305.65, 432.29mxn con intervalos de confianza del 90%, 95% y 99% respectivamente.

### Backtesting.

```{r Backtesting}
btest_90 <- ifelse(Perdidas_o_Ganancias<VaR1d_90,1,0)
btest_95 <- ifelse(Perdidas_o_Ganancias<VaR1d_95,1,0)
btest_99 <- ifelse(Perdidas_o_Ganancias<VaR1d_99,1,0)

(sum(btest_90)/nrow(btest_90))*100
(sum(btest_95)/nrow(btest_95))*100
(sum(btest_99)/nrow(btest_99))*100

```
Como se puede observar las pérdidas o ganancias diarias observadas para el portafolio creado con BIMBO y America Móvil exceden al VaR en las anteriores proporciones y el riesgo con nuestros valores de significancia se expresa en la sig. tabla:

```{r Comparacion}
Resultado <- tibble(ifelse(sum(btest_90)/nrow(btest_90)*100<10, 'Adecuado', 'No Adecuado'),
                           ifelse(sum(btest_95)/nrow(btest_95)*100<5, 'Adecuado', 'No Adecuado'),
                           ifelse(sum(btest_99)/nrow(btest_99)*100<1, 'Adecuado', 'No Adecuado'))
names(Resultado) <- c('90%', '95%', '99%')
Resultado
```


### Pesos óptimos para minimizar el VaR.

Los pesos óptimos del portafolio que minimizan el VaR son son de 11.73% para BIMBO y de 88.27% para AMXL.

```{r Composición optima}
w1_opt <- (2*cov[2,2]-2*cov[1,2]) / (2*cov[1,1] + 2*cov[2,2] + 4*cov[1,2])
w2_opt <- 1- w1_opt 

w_optimo <- cbind(w1_opt, w2_opt)
names(w_optimo) <- c("BIMBOA.MX", "AMXL.MX")
w_optimo
```
En otras palabras, se debe reducir la exposición del portafolio en -0.6538% equivalente a 5684.77mxn para BIMBOA.MX y aumentar dicha cantidad en AMXL.MX.

```{r Modificación de pesos a óptimos}
(w_optimo-w)*as.numeric(v_port[1,1])
```

### VaR con pesos óptimizados.

El VaR a 1d mínimo con las anteriores modificaciones en las proporciones al portafolio es el siguiente:

```{r VaR 1d con 99% de confianza con pesos óptimos}
n<-nrow(precios)
p_a1 <- as.numeric(precios[n,1])
p_a2 <- as.numeric(precios[n,2])
a1<-100
a2<-100

Z99 <- qnorm(.01)
sigma_opt <- sqrt(w_optimo%*%cov%*%t(w_optimo))
val_p_opt <- w1_opt*p_a1*n1 + w2_opt*p_a2*n2

VaR_opt <- val_p_opt*sigma_opt*Z99
VaR_opt[1,1]
```


## VaR No Paramétrico.

El VaR no Paramétrico utiliza datos históricos porque su distribución no es normal. La diferencia que existe entre el VaR Paramétrico y el que se presenta a continuación es que el VaR no Paramétrico utiliza simulaciones para lo cual se hace uso de sus históricos.
Del mismo modo, se calculará a 1,5,10 y 20 días con intervalos de confianza de 90,95 y 99%.


```{r Descarga de precios y valor del portafolio}
datos <- new.env()
clave <- c('BIMBOA.MX', 'AMXL.MX')
getSymbols(clave, from = "2016-01-01", env = datos)
precio1 <- datos[["BIMBOA.MX"]][,6] 
precio2 <- datos[["AMXL.MX"]][,6] 
names(precio1) <- "BIMBOA.MX"
names(precio2) <- "AMXL.MX"
rend1 <- na.omit(diff(log(precio1)))
rend2 <- na.omit(diff(log(precio2)))
precios <- merge.xts(precio1,precio2)
rendimientos <- merge.xts(rend1,rend2)
n1<-100
n2<-100
n<-nrow(precios)
p_a1 <- as.numeric(precios[n,1])
p_a2 <- as.numeric(precios[n,2])
v_port <- p_a1*n1+p_a2*n2
v_port
```

### Simulaciones

Las simulaciones se realizan de manera que se utiliza la siguiente fórmula $S_{t+1,n}=S_0(1+R_n)$ que expresa el cambio en el precio con algún rendimiento de los históricos observados. 

```{r Simulaciones}
dia_estimado <- date(precios[n,1])+1
esc_estimado <- seq(1:(n-1))
precio_e_a1<-as.data.frame(p_a1*(1+rendimientos[,1]), row.names = paste("Escenario", esc_estimado))
names(precio_e_a1)<-dia_estimado
precio_e_a2<-as.data.frame(p_a2*(1+rendimientos[,2]), row.names = paste("Escenario", esc_estimado))
names(precio_e_a2)<-dia_estimado
```

Los valores estimados están en el siguiente dataframe.

```{r Valores estimados}
v_est <- precio_e_a1*n1+precio_e_a2*n2
data.frame(v_est)
```

El rendimiento promedio $\mu$ para el día de mañana 3 de Mayo es de:

```{r mu de simulaciones}
mu_v_est <- mean(v_est[,'2022-05-03'])
((mu_v_est-v_port)/v_port)*100
```
Eso significa que el portafolio se vería así al día de mañana en base a nuestras simulaciones:

### Perdidas/Ganancias.

```{r P/G}
fpg <- v_est-v_port

VaR90 <- quantile(na.omit(fpg[,1]),.1)
VaR95 <- quantile(na.omit(fpg[,1]),.05)
VaR99 <- quantile(na.omit(fpg[,1]),.01)

VaR <- data.frame("VaR99"=VaR99, "VaR95"=VaR95, "VaR90"=VaR90, row.names = dia_estimado)

hist(v_est[,1], n = 50, freq=FALSE, main = "Valor Estimado del Portafolio a 1d", ylab="Densidad", xlab = "Pesos")
abline(v=v_port, col="blue", lwd=2)

#Estética
axis(1, tck=1, col.ticks="black", lwd=1, lty = 2)
axis(1, tck=1, at = seq(-.20, .20, by = .025), col.ticks= "black", lty = 2, lwd=.5)
axis(2, tck=1, col.ticks="black", lwd=1, lty = 2)
box()
```
Simulaciones contenidas en esta tabla:
```{r}
data.frame(fpg)
```


```{r VaR a 1d}
VaR99 <- quantile(na.omit(fpg[,1]),.01)
VaR95 <- quantile(na.omit(fpg[,1]),.05)
VaR90 <- quantile(na.omit(fpg[,1]),.1)
VaR <- data.frame("VaR99"=VaR99, "VaR95"=VaR95, "VaR90"=VaR90, row.names = dia_estimado)
```

```{r message=FALSE, warning=FALSE, echo=FALSE}
hist(fpg[,1],nclass = 30, main="Perdidas y Ganancias", xlab="Pesos")
abline(v=VaR99,col="red", lwd=2)
text(-1500,250,paste("Valor Inicial"), col="black")
dia_inicial<-date(precios[n,1])


text(paste("Fecha Inicial",dia_inicial), col="black")
text(paste("Fecha Est",dia_estimado), col="black")
text(paste("VaR99",VaR99), col="red")
abline(v=VaR95,col="blue", lwd=2)
text(paste("VaR95",VaR95), col="red")
abline(v=VaR90,col="purple", lwd=2)
text(paste("VaR90",VaR90), col="red")
```

VaR para 1, 5, 10 y 20 días
```{r message=FALSE, echo=FALSE, warning=FALSE}
diasVaR <- c(1,5,10,20)
VaR1dia <- c(VaR99,VaR95,VaR90)
aux <- matrix(nrow = 4,ncol = 3)

for (j in 1:3){
  for (i in 1:4){
    aux[i,j] <- sqrt(diasVaR[i])*VaR1dia[j]
  }
}
VaRnoParametrico <- as.data.frame(aux)
VaRnoParametrico$Dias <- diasVaR
names(VaRnoParametrico) <- c("99%","95%","90%","# de Días")
VaRnoParametrico
```

### Backtesting 

Pérdidas/Ganancias.

```{r message=FALSE, echo=FALSE, warning=FALSE}
vp <- a1*precio1 + a2*precio2
per_gan <- na.omit(diff(vp))
hist(fpg[,1], n=30, main = "Pérdidas y Ganancias")
```

Backtesting

```{r message=FALSE, echo=FALSE, warning=FALSE}
btest99 <- ifelse(per_gan < VaR99,1,0)
btest95 <- ifelse(per_gan < VaR95,1,0)
btest90 <- ifelse(per_gan < VaR90,1,0)
```

El VaR se compara a continuación con nuestros niveles de significancia de 1, 5 y 10%.

```{r message=FALSE, echo=FALSE, warning=FALSE}
percent <- function(x, digits = 2, format = "f", ...) {
   paste0(formatC(100 * x, format = format, digits = digits, ...), "%")
 }
eV99<-percent(sum(btest99)/nrow(btest99),2)
eV95<-percent(sum(btest95)/nrow(btest95),2)
eV90<-percent(sum(btest90)/nrow(btest90),2)

c99 <- ifelse((sum(btest99)/n)<=.01,"Adecuado","Excede")
c95 <- ifelse((sum(btest95)/n)<=.05,"Adecuado","Excede")
c90 <- ifelse((sum(btest90)/n)<=.1,"Adecuado","Excede")
e <- as.data.frame(cbind(eV99, eV95, eV90))
names(e) <- c("99%", "95%", "90%")
c <- as.data.frame(cbind(c99,c95,c90))
names(c) <- c("99%", "95%", "90%")
Back_Test <- rbind(e,c)
Back_Test
```


### Composición optima del portafolio que minimice el riesgo.

```{r message=FALSE, echo=FALSE, warning=FALSE}
rendimientos <-na.omit(diff(log(precios)))
seisMeses <- c(today()-182,today()-1) 
covarianza <- cov(rendimientos[seisMeses])
w1_opt <- (2*covarianza[2,2]-2*covarianza[1,2]) / (2*covarianza[1,1] + 2*covarianza[2,2] + 4*covarianza[1,2])
w2_opt <- 1- w1_opt

w_optimo <- cbind(w1_opt, w2_opt)
w_optimo1 <- as.data.frame(w_optimo)
names(w_optimo1) <- c("BIMBOA.MX", "AMXL.MX")
w_optimo1
```


### VaR optimo

```{r message=FALSE, echo=FALSE, warning=FALSE}
sigma_comp_optima <- sqrt(w_optimo%*%covarianza%*%t(w_optimo))
val_port_opt <- w1_opt*p_a1 + w2_opt*p_a2
Z99 <- qnorm(.01)
VaR_minimo <- as.data.frame(val_port_opt*sigma_comp_optima*Z99)
names(VaR_minimo) <- c("VaR Optimo")
VaR_minimo
```

#### Paso 7: Estimar el VAR con los quantiles 

En el caso del VAR al 99% para un día, tendríamos lo siguiente:

```{r}
var99 <- quantile(fpg[,1],0.01)
var99
```












